臺灣臺東地方法院刑事判決　　　　　　　　　　　　　　九十三年度訴更字第一號
　　公　訴　人　臺灣臺東地方法院檢察署檢察官
　　被　　　告　庚○○
　　指定辯護人　本院公設辯護人　甲○○
右列被告因偽造有價證券等案件，經檢察官提起公訴（九十年度偵字第一八八九號）
，本院判決如左：
    主  文
庚○○共同意圖供行使之用，而偽造有價證券，處有期徒刑貳年，緩刑伍年。偽刻「
乙○○」印章壹顆及如附表所示偽造「乙○○」之署押及印文均沒收。
    事  實
一、庚○○於民國八十九年間在福灣企業股份有限公司（以下簡稱福灣公司）所屬交
    車經銷商東鉦汽車股份有限公司（以下簡稱東鉦公司）擔任外務員一職，於八十
    九年十二月間，欲以附條件買賣之方式，為福灣公司出售車牌號碼Ｑ四─三七０
    九號自用小客車予丁○○（原名金似海）。然因丁○○繳納之頭期款不足且無力
    提供不動產以為擔保，庚○○為使交易完成，竟與丁○○及金某前妻辛○○（以
    上二人另依簡易判決處刑）基於共同之犯意聯絡，推由庚○○於八十九年十二月
    中旬出面，在花蓮縣吉安鄉○○村○里○街七十巷十三號之戊○○住處，明知綽
    號「阿三」姓名年籍均不詳之成年男子所交付之土地地號臺東縣臺東市○○段五
    一五地號土地之所有權狀及地上建物建號一一六一六門牌號碼臺東縣臺東市○○
    街二三三號六樓之十之建築改良物所有權狀及乙○○國民身份證均影本各一紙（
    為乙○○於八十九年九月十六日在臺東縣太麻里鄉泰和村一三二號之十遭竊）係
    屬來路不明之贓物，仍以新臺幣（下同）三千元之代價購買，供作丁○○購車擔
    保之用；庚○○復於同年月下旬，在花蓮縣花蓮市某刻印行，利用不知情之刻印
    人員，偽刻乙○○之印章一顆後，於同年月二十六日晚上，在花蓮縣花蓮市○○○街九十五號二樓之三丁○○及辛○○之租屋處，未經乙○○之同意，分別由辛○○於附表編號一所示之附條件買賣合約「乙方（指丁○○）連帶保證人」及「
    車主與保證人對保簽章」欄偽造乙○○之署押各一枚，共計二枚，表示乙○○為
    該合約之連帶保證人，另庚○○於附表編號二所示之本票上記載票據金額五十二
    萬五千元及發票日期八十九年十二月二十六日後，再由辛○○偽造乙○○之署押
    「乙○○」一枚，表示乙○○為共同發票人，復交付庚○○以上開偽刻之印章偽
    造「乙○○」之印文於附表編號一、二所示之附條件買賣合約書二枚及本票一枚
    後，持向福灣公司行使，完成購車手續，足以生損害於乙○○及福灣公司。嗣因
    丁○○未按期繳付車款，福灣公司持前開本票向臺灣臺北地方法院聲請裁定准予
    強制執行，乙○○始知上情，而報警查獲。
二、案經乙○○訴由臺東縣警察局大武分局報請臺灣臺東地方法院檢察署檢察官偵查
    起訴。
    理  由
一、訊據被告庚○○固不否認有於右揭時、地為出售車牌號碼Ｑ四─三七０九號之自
    用小客車，與丁○○及其原配偶辛○○基於共同之犯意聯絡，由伊向他人購買乙○○所有之前開土地、建築改良物所有權狀及國民身份證等影本各一紙，並利用
    不知情之刻印人員，偽刻乙○○之印章一顆後，在丁○○及辛○○之上開租屋處
    ，由辛○○於附條件買賣合約為「乙○○」之署押二枚，另庚○○於本票上記載
    票據金額及發票日期，再由辛○○為「乙○○」之署押一枚，復將附條件買賣合
    約及本票交付伊，由伊以上開偽刻之印章偽造「乙○○」之印文於附條件買賣合
    約書及本票，持向福灣公司行使，完成購車手續之事實，惟辯稱：伊係因丁○○
    繳納之頭期款不足又無房保之情況，經由其他有經驗之業務員告知可找職業房保
    人，遂透過第三人戊○○代為提供資訊，並不知道綽號「阿三」所提供者為來路
    不明之贓物；況伊亦有告知丁○○及辛○○上開乙○○所有文件是買來的，要不
    要簽可自己決定云云。公設辯護人則辯稱：被告是信賴乙○○為職業房保人，且
    其所購買者皆為影本，而乙○○所遺失之土地及建築改良物所有權狀皆者為正本
    ，應無構成故買贓物罪嫌等語。經查：
（一）右揭犯罪事實業據證人即告訴人乙○○於警詢、偵查及審理中指述：伊於八十
      九年九月十六日遺失土地、建物所有權狀正本各一紙及身份證影本，翌日有去
      報案處理，嗣於九十年三月底收到福灣公司汽車買賣繳款通知書，復於九十年
      四月十三日收到臺灣臺北地方法院民事庭裁定，伊並不曾跟福灣公司購車，然
      經福灣公司提出契約書發現有伊名字，方知被偽造等語（見九十二年四月二十
      二日訊問筆錄），核與同案被告辛○○於本院九十二年訴字第四六號之審理中
      供述：其有陪同丁○○去看車，也同意庚○○去刻印章，當時簽訂買賣契約及
      本票是在花蓮市火車站附近之租屋處，其有在場，而契約及本票上有關乙○○
      的名字，並沒有經過乙○○本人之同意或授權，是庚○○說可以代簽，方由其
      為之等情節相符（九十二年三月五日、同年四月二十二日及同年八月二十五日
      之訊問筆錄），並經同案被告即證人丁○○具結證稱：於八十九年十二月間，
      為與福灣公司簽訂附條件買賣契約，庚○○曾前往位於花蓮市○○○街九十五
      號二樓之三租屋處，庚○○有拿出乙○○之所有權狀，但伊並未去注意是土地
      或房屋之所有權狀，伊請辛○○擔任車款之保證人並簽發本票且代簽乙○○之
      署名，而契約、本票上有關乙○○為連帶保證人及共同發票人之簽名，並未詢
      問過乙○○是否同意或授權，伊不認識也沒見過乙○○等語綦詳（見九十三年
      十一月十五日之審判筆錄），復有如附表示所編號一、二之附條件買賣合約、
      本票及臺灣臺北地方法院九十年度北簡字五九一五號之宣示判決筆錄、九十年
      票字第一四三九四號之裁定、乙○○所有之前揭土地所有權狀、建築改良物所
      有權狀及身份證影本各一件在卷可稽。並參以臺東縣臺東地政事務所於九十二
      年二月二十一日以東地所登記字第０九二０００一三九七號函檢送土地登記申
      請書影本乙份，該申請書載明：「原因發生日期：中華民國八十九年九月十六
      日、申請登記事由：權狀補發登記」等字樣，足認告訴人所有之權狀確實曾遺
      失進而申請補發等情。
（二）又同案被告即證人丁○○於審理中具結證述：簽約及簽發本票時，其與辛○○
      、己○○三人名下皆無任何不動產，此買賣契約中僅有乙○○有物保，當庚○○拿乙○○之所有權狀影本時，有想過且懷疑可能會有一些問題，其擔心沒有
      經過人家的同意下作保，但亦無進一步求證等語（見九十三年十一月十五日之
      審判筆錄），可知丁○○購車之車款仍尚有五十二萬五千元之債務，而除了乙○○以外之保證人名下並無較具價值之財產，何以一素昧平生之第三人願為僅
      獲得三千元之報酬，卻甘冒遭債權人求償五十二萬五千元或不動產遭強制執行
      之風險，此顯有悖常情。而被告於警詢、偵查及審理中自承：伊係於八十九年
      十二月中旬，在戊○○之住處以三千元購得乙○○所有之土地、建築改良物所
      有權狀及身份證影本，並未去查證權狀影本是如何來的，但有告訴丁○○及辛○○該資料來源，且稱該資料是朋友的阿姨所有等語（見九十年六月十六日之
      警詢筆錄、九十二年一月三日之偵訊筆錄及九十二年三月五日、同年四月二十
      二日、同年五月十四日），則其並未進一步查證以三千元所購得資料究竟何人
      提供，何以會偽稱是友人阿姨所有，並知悉乙○○即為職業房保人，被告執前
      詞為辯，已難遽為採信。
（三）被告於警詢中自承：我有跟辛○○及丁○○講，若要購車就得簽乙○○之名，
      之後辛○○即簽上等語（見九十年七月十六日之警詢筆錄），且同案被告辛○○於本院九十二年訴字第四六號之審理中供述：係因庚○○稱可以代簽，所以
      才代簽等語（見九十二年三月五日、同年四月二十二日及八月五日之訊問筆錄
      ），足認辛○○是因被告稱若要購車一定要簽乙○○之名，而丁○○及辛○○
      因買車心切遂依照被告指示下，由辛○○偽造乙○○之署名。
（四）按因贓物變得之財物，以贓物論，刑法第三百四十九條第三項定有明文，則贓
      物原物之複製物，仍屬贓物，似不以被害人有追求權為必要，本件被告以三千
      元所購得者，雖僅係影本，然屬於贓物原物之複製物，仍應以贓物論。
（五）綜上所述，被告所辯無非係事後卸責之詞，不足採信，本件被告犯行明確，堪
      予認定，應依法論科。
二、核被告所為，係犯刑法第二百十六條、第二百十條之行使偽造私文書罪、第二百
    零一條第一項偽造有價證券罪、第三百四十九條第二項之故買贓物罪。又其偽造
    「乙○○」之印章，及偽造「乙○○」印文於附表編號一、二所示之附條件買賣
    合約及本票上，分別係屬偽造私文書、偽造有價證券行為之一部，不另構成偽造
    印章、印文之罪；其偽造附表編號一所示私文書之低度行為應為行使偽造該私文
    書之高度行為所吸收，及偽造附表編號二所示有價證券後進而行使，行使之低度
    行為應為偽造之高度行為所吸收，均不另論罪。另其就所犯上開行使偽造私文書
    罪、偽造有價證券罪與故買贓物罪數罪間，有方法結果之牽連關係，為牽連犯，
    應從一重之偽造有價證券罪處斷。而被告與丁○○、辛○○三人間，就上開故買
    贓物、行使偽造私文書及偽造有價證券犯行，均有犯意聯絡及行為分擔，應論以
    共同正犯；又其利用不知情之花蓮地區刻印店人員，偽刻乙○○印章一枚，則屬
    間接正犯。公訴人認被告故買之贓物僅有乙○○所有之土地所有權狀影本一紙，
    惟經本院審理結果，除前揭之贓物外，尚有乙○○之前揭土地上建築改良物所有
    權狀影本及國民身份證影本各一紙，是起訴書犯罪事實此部分之記載顯有漏載，
    而此部分事實與公訴人起訴之犯罪事實具有實質一罪關係，應為起訴效力所及，
    本院自應併予審究，併此敘明。復本件被告所犯之偽造有價證券罪之法定最低刑
    度為三年以上有期徒刑，惟因其係為協助客戶完成購車手續，而偽造乙○○為共
    同發票人，並非刻意損害乙○○權益，且已與告訴人乙○○成立調解以賠償告訴
    人之損失，足認本件情輕法重，縱宣告法定最低刑度猶嫌過重，尚有可憫恕之處
    ，爰依刑法第五十九條之規定減輕其刑。爰審酌其曾於九十年間，因業務侵占案
    件，經臺灣花蓮地方法院於九十年十月十七日判處有期徒刑七月，緩刑三年確定
    （業已緩刑期滿，未被撤銷），為達成銷售車輛之目的，竟不思循合法正當途徑
    ，及對告訴人乙○○、福灣公司所造成之危害，然於犯罪後已與告訴人乙○○達
    成和解等一切情狀，量處如主文所示之刑，以資懲儆。末查，其雖於九十年十月
    十七日，雖曾因業務侵占案件，經臺灣花蓮地方法院以九十年簡字第一七號判處
    有期徒刑七月，緩刑三年，惟於緩刑期滿，而緩刑之宣告未經撤銷，是其上揭刑
    之宣告，依刑法第七十六條之規定已失其效力，而與未曾受有期徒刑以上刑之宣
    告者同，有臺灣高等法院被告全國前案紀錄表一份在卷可稽，其因一時貪欲圖便
    ，短於思慮，致觸犯本案犯行，經此偵、審暨科刑教訓，當知警惕，信無再犯之
    虞，且於犯罪後與告訴人乙○○成立民事和解，此有臺東縣太麻里鄉調解委員會
    調解書一紙附卷可參，本院因認上開所宣告之刑以暫不執行為適當，爰併宣告緩
    刑五年，用啟自新。
三、前述偽刻之「乙○○」印章一顆，並無證據證明已滅失，不問屬於犯人與否，亦
    應依刑法第二百十九條沒收。又如附表編號一所示之附條件買賣合約上「乙方連
    帶保證人」欄及「車主與保證人對保簽章」欄上，共計偽造「乙○○」之署押貳
    枚及印文貳枚，附表編號二所示本票原本上偽造「乙○○」為共同發票人部分，
    含署押及印文各壹枚，亦分別應依刑法第二百十九條及第二百零五條宣告沒收。
    又沒收之物，應指原物，如原物全部或一部不能沒收者，除得追繳其價額或其他
    特別規定外，不得為沒收之對象，倘非犯罪直接所得之物，法院自不得宣告沒收
    ，本件被告係取得告訴人乙○○所有土地及建築改良物所有權狀之影本，並非告
    訴人乙○○所遺失之正本，則被告所取得者，係屬於贓物之複製物並非原物，是
    以本院不得宣告沒收，併此敘明。
據上論斷，應依刑事訴訟法第二百九十九條第一項前段，刑法第二十八條、第二百零
一條第一項、第二百十六條、第二百十條、第三百四十九條第二項、第五十五條、第
五十九條、第七十四條第一款、第二百零五條、第二百十九條，罰金罰鍰提高標準條
例第一條前段，判決如主文。
本案經檢察官丙○○到庭執行職務
中      華      民      國    九十三    年     十一    月     二十九    日
                                  臺灣臺東地方法院刑事第三庭
                                      審判長法  官  楊力進
                                            法  官  范乃中
                                            法  官  連雅婷
右正本證明與原本無異。
如不服本判決，應於判決送達後十日內向本院提出上訴狀。（須附繕本）
「切勿逕送上級法院」
                                            書記官  蘇美琴
中      華      民      國    九十三    年     十二    月       九      日
附表：
┌──┬────────────┬───────────────────┐
│編號│文書名稱                │偽造署名及印文內容及數目              │
├──┼────────────┼───────────────────┤
│一  │附條件買賣合約書        │「乙方連帶保證人」欄及「車主與保證對保│
│    │訂約日期：89.12.27      │簽章」欄，共計「乙○○」署押二枚、印文│
│    │契約當事人：金似海、福灣│二枚。                                │
│    │公司                    │                                      │
├──┼────────────┼───────────────────┤
│二  │本票：                  │以「乙○○」為共同發票人之署押及印文各│
│    │票據金額：525000元      │一枚。                                │
│    │發票日：89.12.26        │                                      │
│    │到期日：90.2.22         │                                      │
│    │共同發票人：己○○、羅伊│                                      │
│    │秀、金似海、乙○○      │                                      │
└──┴────────────┴───────────────────┘
附記
中華民國刑法第二百零一條第一項
意圖供行使之用，而偽造、變造公債票、公司股票或其他有價證券者，處三年以上十
年以下有期徒刑，得併科三千元以下罰金。
中華民國刑法第二百一十六條
(行使偽造變造或登載不實之文書罪)
行使第二百十條至第二百十五條之文書者，依偽造、變造文書或登載不實事項或使登
載不實事項之規定處斷。
中華民國刑法第二百一十條
(偽造變造私文書罪)
偽造、變造私文書，足以生損害於公眾或他人者，處五年以下有期徒刑。
中華民國刑法第三百四十九條第二項
搬運、寄藏、故買贓物或為牙保者，處五年以下有期徒刑、拘役或科或併科一千元以
下罰金。
中華民國刑法第二百零五條
偽造、變造之有價證券、郵票、印花稅票、信用卡、金融卡、儲值卡或其他相類作為
提款、簽帳、轉帳或支付工具之電磁紀錄物及前條之器械原料及電磁紀錄，不問屬於
犯人與否，沒收之。
中華民國刑法第二百一十九條
(沒收之特例)
偽造之印章、印文或署押，不問屬於犯人與否，沒收之。
